【裁判字號】    89,訴,1171
【裁判日期】    900620
【裁判案由】    確認債權存在
【裁判全文】
臺灣桃園地方法院民事判決  八十九年訴字第一一七一號
    原      告  瑋德鋼鐵有限公司
    法定代理人  甲○○
    訴訟代理人  戊○○
    被      告  巨讚營造有限公司
    法定代理人  己○○
    訴訟代理人  丁○○
    被      告  昶森織造廠股份有限公司
    法定代理人  乙○○
    訴訟代理人  丙○○
右當事人間確認債權存在事件，本院判決如左：
    主    文
確認被告巨讚營造有限公司對被告昶森織造廠股份有限公司之工程款債權在新台幣陸
拾肆萬肆仟元之範圍內存在。
訴訟費用由被告巨讚營造有限公司負擔十分之三，餘由被告昶森織造廠股份有限公司
負擔。
    事    實
甲、原告方面：
一、聲明：如主文第一項所示。
二、陳述：
（一）緣原告對被告巨讚營造有限公司（下稱巨讚公司）有新台幣六十四萬四千元債
      權存在，並經鈞院以八十九年度促字第一一二三七號支付命令確定在案。原告
      於民國八十九年三月間頃聞被告巨讚公司對被告昶森織造廠股份有限公司（下
      稱昶森公司）尚有數筆工程款及押金未為領取即向鈞院民事庭聲請假扣押裁定
      ，經原告於八十九年四月十二日供擔保後，業蒙鈞院執行處以八十九年度執全
      字第六九一號執行命令在卷。查鈞院於八十九年四月二十日即將前揭執行命令
      合法送達被告昶森公司，被告昶森公司如不承認被告巨讚公司之債權存在，或
      對數額有爭議時，應於執行命令送達翌日起十日內，提出書狀向鈞院聲明異議
      ，為何遲至八十九年七月二十日始向鈞院聲明異議，被告昶森公司顯已超過聲
      明異議之法定期限。
（二）被告昶森公司於聲明異議狀稱「與被告巨讚公司間之債權債務關係，早已於八
      十九年五月間因全部清償而不存在」，然被告昶森公司已於八十九年四月二十
      日由王桂英代為收受前開執行命令，為何昶森公司明知鈞院已禁止被告巨讚公
      司收取被告昶森公司之工程款及押金債權，卻仍於八十九年五月間向被告巨讚
      公司清償，故被告巨讚公司之聲明異議顯無理由。
三、證據：提出被告巨讚公司公司變更登記事項卡、戶籍謄本、本院八十九年度促字
    第一一二三七號支付命令暨確定證明書影本、被告昶森公司變更登記表、本院八
    十九年四月十二日丁民執全宇字第六九一號執行命令影本、送達證書影本為證。
乙、被告方面：
壹、被告巨讚公司方面：
    被告巨讚公司未於最後言詞辯論期日到場，據其以前到庭所為之聲明陳述如左：
一、聲明：駁回原告之訴。
二、陳述：被告昶森公司所積欠款項已經結清。
貳、被告昶森公司方面
一、聲明：駁回原告之訴。
二、陳述：被告昶森公司於八十九年七月十二日始奉接鈞院八十九年度執全字第六九
    二號民事裁定，方得知鈞院限令被告昶森公司於接獲裁定後，不得向同案被告巨
    讚公司清償六十四萬四千元之範圍內之債務。惟被告昶森公司與巨讚公司間其所
    有之債權債務關係早已接獲鈞院執行命令前因清償而不存在，被告昶森公司且即
    於期限依法聲明異議，鈞院亦核發通知告知原告，顯然被告昶森公司法定程序完
    備，且就何有得扣押之債權，被告昶森公司實感困惑，就此被告昶森公司亦提出
    支付說明及巨讚公司因工程瑕疵被告昶森公司仍須自行請工修復之相片，顯然被
    告昶森公司已無積欠巨讚公司任何債務，反是被告昶森公司得向巨讚公司請求因
    修復瑕疵而多增加不必要之支出，是原告指述顯無理由。
三、證據：提出合約書影本一份、支票影本三十八紙、照片一本及付款明細一紙、本
    院八十九年四月十二日桃院丁民執全字第六九一號執行命令影本一紙、聲明異議
    狀影本一紙、本院八十九年七月二十四日桃院丁民執全字第六九一號通知影本一
    紙為證。
丙：本院依職權調閱本院八十九年度裁全字第一０三八號保全程序卷宗及八十九年度
    執全字第六九一號執行卷宗。
    理    由
一、本件被告巨讚公司未於言詞辯論期日到場，核無民事訴訟法第三百八十六條所列
    各款情形，應依原告之聲請，由其一造辯論而為判決。
二、本件原告起訴主張：原告對被告巨讚公司有六十四萬四千元債權，為保全債權向
    本院民事庭聲請假扣押裁定並供擔保聲請假扣押執行，本院即依原告聲請對於被
    告巨讚公司及昶森公司發扣押命令，禁止被告巨讚公司收取對於被告昶森公司之
    工程款及押金債權或為其他處分，且被告昶森公司亦不得對被告巨讚公司清償，
    該扣押命令業於八十九年四月二十日送達被告昶森公司，被告昶森公司未依限聲
    明異議竟仍於八十九年五月間向被告巨讚公司清償，被告昶森公司遲至八十九年
    七月二十日始已債務業經清償為由聲明異議，顯已超過聲明異議之法定期限，且
    該清償顯不能對抗原告，而原告對於被告巨讚公司有六十四萬四千元之債權，業
    經本院以八十九年度促字第一一二三七號支付命令確定在案，爰訴請確認判決被
    告巨讚公司對被告昶森公司之工程款債權在六十四萬四千元之範圍內存在等語。
    被告巨讚公司以：被告昶森公司於八十九年五月底前已結清所有債務等語置辯。
    被告昶森公司則以：伊於八十九年七月十二日始奉接本院八十九年度執全字第六
    九二號扣押命令，惟之前被告昶森公司與巨讚公司間所有債權債務關係早因清償
    而不存在，被告昶森公司亦於期限依法聲明異議，原告之訴顯無理由等語置辯。
三、原告主張對於被告巨讚公司有六十四萬四千元之債權，經本院以八十九年度促字
    第一一二三七號支付命令確定在案，另依保全程序對於被告巨讚公司聲請假扣押
    裁定並供擔保聲請假扣押執行之事實，業據提出本院八十九年度促字第一一二三
    七號支付命令暨確定證明書影本各一件為證，並經本院調取本院八十九年度裁全
    字第一０三八號保全程序卷宗、八十九年度執全字第六九一號執行卷宗核閱無訛
    ，復為兩造所不爭，堪信為真正。按就債務人對於第三人之金錢債權為執行時，
    執行法院應發扣押命令禁止債務人收取或為其他處分，並禁止第三人向債務人清
    償；該項命令送達於第三人時發生效力，強制執行法第一百十五條第一項、第一
    百十八條第二項前段定有明文。此於對於債權或其他財產權執行假扣押者準用之
    ，強制執行法第一百三十五條亦規定甚明。依上開八十九年度執全字第六九一號
    執行卷宗，本院於八十九年四月十二日以桃院丁民執全字第六九一號所發執行命
    令載明「禁止債務人巨讚公司收取對於第三人昶森公司之工程款及押金債權或為
    其他處分，第三人亦不得對債務人清償」，被告昶森公司於收取前開執行命令後
    ，自應遵旨不得清償對於被告巨讚公司所負債務，否則該清償自不得對抗原告。
    查上開執行命命於八十九年四月二十日送達被告昶森公司法定代理人乙○○原設
    在桃園縣龜山鄉兔坑村七鄰大丘田六之三號住所，而由其小嬸王桂英代收，有送
    達證書影本一紙附卷可稽。惟被告昶森公司法定代理人乙○○先於八十九年四月
    十日即遷往桃園縣龍潭鄉○○村○○路五三三巷一四八號，依民事訴訟法第一百
    三十七條第一項規定，前開代收送達不生合法送達效力。被告昶森公司嗣於八十
    九年七月二十日具狀表明於八十九年七月十二日始接獲上開執行命令並聲明異議
    ，有聲明異議狀一紙在卷可考，並自認前情無訛，足徵被告昶森公司業於八十九
    年七月十二日因轉交收受前開執行命令，自其斯時收受時起，仍應視為合法送達
    （最高法院十九年抗字第四六號判例參照）。第查，被告昶森公司、巨讚公司雖
    均抗辯期間債權債務關係，業於八十九年五月底前結清云云，然依被告昶森公司
    所提出支付被告巨讚公司工程款明細所示，被告昶森公司於收受前開執行命令即
    八十九年七月十二日後，猶於八十九年七月二十九日簽發付款人台灣中小企業銀
    行桃園分行(1)票載發票日八十九年十月五日、票號ＡＹ0000000、面額二
    十五萬元支票、(2)票載發票日八十九年八月五日、票號ＡＹ0000000、面
    額四萬二千元支票(3)票載發票日八十九年十月十五日、票號ＡＹ0000000
    、面額八萬元支票(4)票載發票日八十九年十月十五日、票號ＡＹ0000000
    、面額七萬元支票(5)票載發票日八十九年十月十五日、票號ＡＹ0000000
    、面額六萬八千元支票(6)票載發票日八十九年十月三十一日、票號ＡＹ0000
    000、面額二十萬元支票（按付款明細記載為十八萬元，經核對後述支票影本
    及付款紀錄，堪信為誤載），合計七十一萬元以支付巨讚公司工程款項，有該付
    款明細一紙、支票影本六紙附卷可佐。又依被告昶森公司所提出其與被告巨讚公
    司間工程合約書摘要後附付款紀錄，亦載明前情明確，且由被告巨讚公司法定代
    理人己○○之夫丁○○簽名並蓋用巨讚公司印章表明工程款已全數結清，有工程
    合約書一件在卷可考，足見上開支付明細所示付款情節，要屬可信。被告空言抗
    辯其間債權債務先於八十九年五月底前即已清結云云，顯不足採。被告昶森公司
    於八十九年七月十二日合法送達收受前開執行命令後，猶對被告巨讚公司為前開
    清償行為，揆之上開說明，被告昶森公司上開清償自不得對抗原告。原告主張確
    認被告巨讚公司對被告公司之工程款債權在六十四萬四千元之範圍內存在，依上
    說明為有理由，應予准許。
四、本件事證已臻明確，兩造其餘攻擊防禦方法及舉證，核與判決無影響，毋庸一一
    論列，併此敘明。
五、據上論結：本件原告之訴為有理由，依民事訴訟法第三百八十五條第一項前段、
    第七十八條、第八十五條第一項但書，判決如主文。
中      華      民      國    九十    年      六      月     二十     日
                                        臺灣桃園地方法院民事第二庭
~B法      官  熊祥雲
右為正本，係照原本作成。
如對本判決上訴須於判決送達後廿日內向本院提出上訴狀
中      華      民      國    九十    年      六      月     二十一    日
~B法院書記官  游  誼


司法院資訊處製作；財團法人民間司法改革基金會備份。
